【裁判字號】    95,訴,838
【裁判日期】    951026
【裁判案由】    強盜
【裁判全文】
臺灣士林地方法院刑事判決               95年度訴字第838號
公  訴  人  臺灣士林地方法院檢察署檢察官
被      告  乙○○
指定辯護人  本院公設辯護人甲○○
上列被告因強盜案件，經檢察官提起公訴（95年度偵緝字第784
號），本院判決如下：
    主  文
乙○○共同意圖為自己不法之所有，攜帶兇器，以強暴、脅迫至
使不能抗拒，而使他人交付其物，處有期徒刑伍年。西瓜刀壹把
沒收。
    事  實
一、乙○○與廖鐘源（業經本院以95年度訴字第245 號判決處有
    期徒刑5 年2 月確定）於民國95年1 月14日凌晨，分別攜帶
    可供兇器使用之西瓜刀、番刀各1 把，由乙○○騎乘車牌號
    碼CQS-181 號機車搭載廖鐘源，途中廖鐘源提議行搶，乙○
    ○遂與廖鐘源共同基於意圖為自己不法所有之犯意聯絡，沿
    路尋找作案目標，嗣於同日凌晨2 時許，行經臺北縣淡水鎮
    ○○路與源德街交岔路口時，見丙○○獨自1 人將機車暫時
    停於路邊，並跨坐在機車上以行動電話與他人通話，認有機
    可趁，乙○○即逆向將機車駛至丙○○機車旁，並緊靠丙○
    ○之機車，廖鐘源則以右手持番刀放在胸前，再以左手緊握
    丙○○左手腕，向丙○○恫稱其等在跑路需要用錢等語，丙
    ○○因而心生畏懼，擬以其右手所持之行動電話向外求援，
    廖鐘源見狀即更趨身靠近丙○○，要丙○○交出行動電話，
    並將其緊握丙○○左手腕之左手鬆開，改握丙○○之右手，
    且關閉丙○○之行動電話，再向丙○○恫稱：「趕快拿錢出
    來」，乙○○亦附和稱：「趕快拿錢，就沒事」等語，以此
    強暴、脅迫方法，至使丙○○不能抗拒，而同意交付財物，
    廖鐘源方鬆開丙○○之右手，丙○○遂將行動電話收起，並
    自其皮夾內取出新臺幣（下同）400 元交付廖鐘源，乙○○
    與廖鐘源取得款項後即騎機車揚長而去，嗣經警循線查獲而
    悉上情。
二、案經臺北縣政府警察局淡水分局報請臺灣士林地方法院檢察
    署檢察官偵查起訴。
    理  由
一、訊據被告乙○○除否認曾出言向被害人丙○○稱「趕快拿錢
    ，就沒事」等語之外，就前述其他犯罪事實均坦承不諱，經
    查：
  (一)上揭犯罪事實，業經共犯廖鐘源、證人丙○○於本案警詢時
    （見95年度偵字第2965號偵查卷第5-15頁），及本院95年度
    訴字第245 號案件偵查、審理中（見本院卷第68-91 頁）證
    述明確，且證人丙○○自始即堅稱騎乘機車之人確有表示「
    趕快拿錢，就沒事」等語，是被告辯稱未說此言云云，自不
    足採信。
  (二)共犯廖鐘源於本院95年度訴字第245 號案件之警詢、偵查、
    審理時，均一再自承其手持之物為「番刀」，而證人丙○○
    雖證稱並未見到刀刃，惟明確指述廖鐘源所持之物長約40公
    分，且有握把（見本院卷第82頁），被告乙○○亦陳稱廖鐘
    源確係手持刀械而為本件犯行，是廖鐘源手持之物應係足以
    傷害人體之番刀，應堪認定。至共犯廖鐘源嗣於上開案件之
    審理程序翻異前詞，辯稱其所持之物係鐵片云云，則屬卸責
    之詞，不足採信。
  (三)綜上所述，本件事證明確，被告犯行堪以認定，應依法論科
    。
二、按「行為後法律有變更者，適用行為時之法律。但行為後之
    法律有利於行為人者，適用最有利於行為人之法律」，修正
    後刑法第2 條第1 項定有明文，此條規定係規範行為後法律
    變更所生新舊法律比較適用之準據法，本身尚無新舊法比較
    之問題，於新法施行後，自應一律適用上開修正後之規定，
    而為「從舊從輕」之比較。又比較新舊法時，應就罪刑有關
    之共犯、未遂犯、想像競合犯、牽連犯、連續犯、結合犯，
    以及累犯加重、自首減輕暨其他法定加減原因（如身分加減
    ）與加減例等一切情形，綜其全部罪刑之結果而為比較後，
    再適用有利於行為人之法律處斷，而不得一部割裂分別適用
    不同之新舊法（最高法院95年度第8 次刑事庭會議決議參照
    ）。茲依上開法條規定及說明，比較適用新舊法及論罪科刑
    如下：
  (一)按刑法第321 條第1 項第3 款所謂之兇器，其種類並無限制
    ，凡客觀上足對人之生命、身體、安全構成威脅，具有危險
    性之器械均屬之。本件被告乙○○與廖鐘源所持之西瓜刀及
    番刀，雖未扣案，然既屬刀械，在客觀上自足以對人之生命
    、身體、安全構成威脅，而具有危險性，應屬兇器無疑。是
    核被告所為，係犯刑法第330 條第1 項之加重強盜罪。原起
    訴意旨認被告係犯刑法第328 條之普通強盜罪，尚有未洽，
    惟此部分業經實行公訴之檢察官當庭將起訴法條更正為刑法
    第330 條第1 項之加重強盜罪，依檢察一體原則，本院自無
    須變更起訴法條，併予敘明。另共犯廖鐘源見丙○○擬以行
    動電話向外求援時，以手握丙○○持電話之手，並將丙○○
    之行動電話合起，禁止丙○○向外求援，此以強暴方式妨害
    丙○○行使權利部分，乃為其強盜罪強暴行為之一部分，不
    另論罪。
  (二)被告為上開犯行時，與廖鐘源間有犯意聯絡及行為分擔，無
    論依其行為時即修正前刑法第28條「二人以上共同實施犯罪
    之行為者，皆為正犯」之規定，或依該條修正後「二人以上
    共同實行犯罪之行為者，皆為正犯」之規定，均屬共同正犯
    ，爰依修正後刑法第2 條第1 項之規定，適用修正前刑法第
    28條規定論以共同正犯。
  (三)再按被告行為時，刑法第59條規定：「犯罪之情狀可憫恕者
    ，得酌量減輕其刑。」，被告行為後，該條則修正為：「犯
    罪之情狀顯可憫恕，認科以最低刑度仍嫌過重者，得酌量減
    輕其刑。」，經比較修正前、後之規定，應以修正前刑法第
    59條之規定，較有利於被告，揆諸前揭說明，自應適用該修
    正前之規定，以資判斷被告是否符合減刑之要件。查被告乙
    ○○係在共犯廖鐘源之慫恿下，一時思慮未周，而同意參與
    本件加重強盜犯行，且其分擔之行為僅為騎乘機車至被害人
    身邊及出言附和廖鐘源，並無直接以強暴或脅迫方式加害於
    被害人，又所得財物僅400 元，金額甚低，實屬情輕法重，
    本院因認其犯罪情狀堪可憫恕，縱宣告法定最低本刑，猶嫌
    過重，爰依修正前刑法第59條之規定，減輕其刑。
  (四)爰審酌被告因缺錢花用，在友人提議下，當街強盜他人財物
    ，嚴重危害社會治安，惟其分擔之犯罪行為僅有騎乘機車至
    被害人身邊及出言附和廖鐘源，尚無直接施以強暴脅迫之行
    為，又所得之不法利益甚低、尚未與被害人和解，及犯罪後
    坦承犯行，深具悔意，態度良好，並其素行、智識程度、生
    活狀況等一切情狀，量處如主文所示之刑，以資懲儆。
  (五)被告乙○○為本件犯行時所攜帶之西瓜刀1 把，係其所有，
    業據其供明在卷，雖未扣案，然無證據證明業已滅失，爰依
    刑法第38條第1 項第2 款之規定，宣告沒收。至共犯廖鐘源
    所持之番刀1 把，尚乏證據證明係被告乙○○或廖鐘源所有
    之物，故不為沒收之諭知，併此敘明。
三、應依刑事訴訟法第299 條第1 項前段，修正後刑法第2 條第
    1 項、修正前刑法第28條、刑法第330 條第1 項、修正前刑
    法第59條、刑法第38條第1項第2款，判決如主文。
本案經檢察官陳銘鋒到庭執行職務
中    華    民    國    95    年    10    月    26    日
                  刑事第四庭審判長法  官  杜惠錦
                                  法  官  朱瑞娟
                                  法  官  馬傲霜
以上正本證明與原本無異。
如不服本判決，應於判決送達後10日內，向本院提出上訴狀。
                                  書記官  陳玉瓊
中    華    民    國    95    年    10    月    26    日
附錄本判決論罪科刑依據之法條：
刑法第330條
  犯強盜罪而有第 321 條第 1 項各款情形之一者，處 7 年以上
  有期徒刑。
  前項之未遂犯罰之。


司法院資訊處製作；財團法人民間司法改革基金會備份。
